臺灣板橋地方法院刑事判決　　　　　　　 94年度訴字第509號
公　訴　人　臺灣板橋地方法院檢察署檢察官
被　　　告　丙○○
　　　　　　　　　　　樓）
選任辯護人　丁○○　律師
　　　　　　乙○○　律師
上列被告因偽造文書案件，經檢察官提起公訴（93年度偵字第19
479號），本院判決如下：
    主  文
丙○○連續行使偽造私文書，足以生損害於他人，處有期徒刑伍
月，如易科罰金以佰元折算壹日。91年8 月28日「訐譙龍動畫
製作委託契約書」及91年10月15日「童話物語人物動作與劇情動
作調整及輸出委託契約書」各貳份上所偽造「甲○○」名義之署
各貳枚（計肆枚）及盜用「甲○○」名義之印文各壹枚（計貳枚
）均沒收。
    事  實
一、丙○○自民國（下同）91年4 月間起，擔任「遊戲龍科技股
    份有限公司（設台北縣新店市○○路98號4 樓，下稱遊戲龍
    公司）之董事長即代表人（現代表人為王湧滎）乙職（按遊
    戲龍公司之代表人名義之小章，係由代表人丙○○負責保管
    ，另遊戲龍公司名義之大章，則由財務經理王湧滎負責保管
    ），明知甲○○雖曾於91年8 月6 日與遊戲龍公司簽立「訐
    譙龍室外場景委託契約書」，惟因甲○○事後無法依約完成
    上開「訐譙龍室外場景委託契約書」之承攬工作，經甲○○
    同意後，即由丙○○找來林文偉完成上開承攬工作，而為領
    取交付上開「訐譙龍室外場景委託契約書」承攬價金，甲○
    ○即將其所有「甲○○」名義印章乙枚及存褶乙本交予丙○
    ○保管，惟甲○○並未授權丙○○以其名義再與遊戲龍公司
    簽立任何契約書，而丙○○竟基於行使偽造私文書之概括犯
    意，先後於91年8 月28日及10月15日，在遊戲龍公司內，分
    別在「訐譙龍動畫製作委託契約書（按該契約書係一式二份
    ）」及「童話物語人物動作與劇情動作調整及輸出委託契約
    書（按該契約書係一式二份）」上偽造「甲○○」名義之署
    名各2 枚，並盜用上開「甲○○」名義之印章各乙枚，而偽
    造「甲○○」名義之上開「訐譙龍動畫製作委託契約書」及
    「童話物語人物動作與劇情動作調整及輸出委託契約書」各
    一式二份（按上開二份委託契約書之承攬工作，事後亦均交
    由林文偉完成）後，再持交王湧滎在上開「訐譙龍動畫製作
    委託契約書」及「童話物語人物動作與劇情動作調整及輸出
    委託契約書」各一式二份上蓋用遊戲龍公司名義之大章各乙
    枚（按上開二份委託契約書蓋印完畢後，事後均各留存乙份
    在遊戲龍公司內），以為行使（惟起訴書誤載「丙○○事後
    向遊戲龍公司請款時，另有持以行使上開二分委託契約書」
    云云），均足以生損害於甲○○本人。嗣於91年11月間，經
    人檢舉丙○○上開犯嫌後，丙○○始行辭去遊戲龍公司之董
    事長乙職，並於92年2 月11日退出遊戲龍公司。
二、案經遊戲龍公司訴由臺灣板橋地方法院檢察署檢察官偵查起
    訴。
    理  由
一、訊據被告丙○○固坦承先後於右揭時地以被害人甲○○之名
    義簽立上開「訐譙龍動畫製作委託契約書（按該契約書係一
    式二份）」及「童話物語人物動作與劇情動作調整及輸出委
    託契約書（按該契約書係一式二份）」，並列印「甲○○」
    名義之署名各2 枚及蓋用上開「甲○○」名義之印章各乙枚
    其上等情，惟矢口否認右揭犯行，辯稱：伊簽立上開二份委
    託契約書前曾知會甲○○，並經其授權後，才以其名義簽立
    云云。經查：
    (一)被告先後於右揭時地以被害人甲○○之名義簽立上開「訐
      譙龍動畫製作委託契約書（按該契約書係一式二份）」及
      「童話物語人物動作與劇情動作調整及輸出委託契約書（
      按該契約書係一式二份）」，並列印「甲○○」名義之署
      名各2 枚及蓋用上開「甲○○」名義之印章各乙枚其上乙
      情，業據被告迭次於偵查中及本院審理時坦承不諱，核與
      告訴人遊戲龍公司代表人王湧滎、代理人紀復儀、洪順玉
      分別迭次於偵查中及本院審理時指訴之情節及被害人甲○
      ○迭次於偵查中及本院審理時指述之情節，均相符合，復
      有告訴人遊戲龍公司所提出上開「訐譙龍動畫製作委託契
      約書」及「童話物語人物動作與劇情動作調整及輸出委託
      契約書」影本、請款單影本及明細分類帳各乙份，在卷可
      稽，足堪認定。
    (二)又被告先後於右揭時地以被害人甲○○之名義簽立上開「
      訐譙龍動畫製作委託契約書（按該契約書係一式二份）」
      及「童話物語人物動作與劇情動作調整及輸出委託契約書
      （按該契約書係一式二份）」，並未經被害人甲○○本人
      之授權乙節，不僅業據證人甲○○於本院審理時證稱：「
      （你是何時到遊戲龍公司工作？）我不是在那邊工作，我
      是接該公司外包的工作」、「（所謂外包的工作內容為何
      ？）是指電腦遊戲性的軟體製作工作」、「（你是何時開
      始承包遊戲龍公司的外包工作？）忘記了。好像是兩年前
      ，六、七月份的事」、「（請求提示92年度發查字第1343
      號卷第15到20頁的兩份委託契約書予證人閱覽（審判長提
      示該卷頁予證人閱覽），你有無與遊戲龍公司簽這兩份契
      約書？）只有簽室外場景委託契約書，但是沒有簽動畫製
      作委託契約書」、「（請求提示92年度發查字第1343號卷
      第21到23頁的童話物語人物動作與劇情動作調整及輸出委
      託契約書予證人閱覽（審判長提示該卷頁予證人閱覽），
      你有無與遊戲龍公司簽這份契約書？）沒有」、「（這兩
      份你沒有簽過的契約上面怎麼會蓋你的印章？）在簽第一
      份室外場景委託契約書時因為需要匯款，需要去指定的彰
      化銀行開戶，所以需要印章去開戶。因為匯款的關係，需
      要把印章、存摺交給被告，.... 」 、「（你能確認上開
      兩份契約書上的印章是你的嗎？）我的印章有很多個。經
      我檢視，這兩份契約書影本上的印文確實是我在彰化銀行
      開戶時用的印章的印文」、「（九十一年八月間是否打電
      話給被告說你沒有辦法製作？）我無法製作的是室外場景
      委託契約書，我有告訴被告。時間我不太確定」、「（後
      來你有無到公司找他，被告有跟你說要找別人做，並說要
      以你名義才有辦法請款付錢？）對。但是那是針對第一份
      室外場景委託契約書」、「（被告有說你同意以你的名義
      去簽上開兩份你沒有簽的契約？）我只有同意第一份即室
      外場景委託契約書。這兩份契約我沒有同意」、「（後來
      被告有委託林文偉製作這些軟體你是否知道？）我知道被
      告有將室外場景委託契約書交給第三人製作，但是誰我不
      清楚。其他兩份契約書我根本就不知道」、「（當時你為
      何去開戶？）因為需要匯款。假設我可以製作的話，我依
      公司要求匯款到彰化銀行，所以我才去彰化銀行開戶」、
      「（既然要匯款到你戶頭，為何將存摺、提款卡交給被告
      ？）因為我告訴被告我無法製作，他向我提出要找第三人
      製作，我說好，因為被告說不希望名義上再將這契約書外
      包，但實際上是交給第三人去做。所以公司一定會先匯款
      到我的上開戶頭，再由我的戶頭匯款到該第三人帳戶」、
      「（你接遊戲龍公司的外包工作，除了室外場景委託契約
      書之外有無其他的工作？）沒有」、「（在簽上開契約書
      時，被告有無向你提到陸陸續續還有其他合作的契約？）
      我沒有印象」、「（訐譙龍動作製作委託契約書、童話物
      語人物動作與劇情動作調整及輸出委託契約書，這兩份契
      約書你有無看過？）沒看過」、「（為何把存摺、印章、
      提款卡交給被告？）因為第一份案子我告知被告無法製作
      ，所以被告通知我再找第三者製作，但是不希望公司知道
      這件案子我無法製作，放棄後再找別人製作。所以必須再
      找第三人製作，但名義上還是我。所以遊戲龍公司匯款是
      匯到我的帳戶，再由我的戶頭轉到第三者的帳戶」、「（
      去彰化銀行開戶，是在簽第一份合約時，還是後來你告訴
      被告你無法製作時才去開戶？）在還沒簽合約，但知道將
      要簽這份合約時去開戶的。我確定有將印章交給被告，..
      .. 」 、「（你印章交給被告後，他過多久還你？）這時
      間我也不太記得了。但是確實有借、還的動作」、「（你
      與遊戲龍公司簽第一份合約後多久告知被告你無法製作？
      ）不到壹個月的時間」等語明確，且經本院詳細審視經甲
      ○○本人同意所簽立之上開「訐譙龍室外場景委託契約書
      」與上開「訐譙龍動畫製作委託契約書（按該契約書係一
      式二份）」及「童話物語人物動作與劇情動作調整及輸出
      委託契約書（按該契約書係一式二份）」，其間亦明顯存
      有上開「訐譙龍室外場景委託契約書」，係經甲○○本人
      「親自簽名及蓋用指印」其上，而上開「訐譙龍動畫製作
      委託契約書（按該契約書係一式二份）」及「童話物語人
      物動作與劇情動作調整及輸出委託契約書（按該契約書係
      一式二份）」，則均係以電腦打字列印「甲○○」名義之
      署名各2 枚，並蓋用「甲○○」名義之上開印章各乙枚其
      上，二者明顯存有重大之差異，是上開「訐譙龍動畫製作
      委託契約書（按該契約書係一式二份）」及「童話物語人
      物動作與劇情動作調整及輸出委託契約書（按該契約書係
      一式二份）」若果亦係甲○○本人所簽立者，則上開「訐
      譙龍動畫製作委託契約書（按該契約書係一式二份）」及
      「童話物語人物動作與劇情動作調整及輸出委託契約書（
      按該契約書係一式二份）」，不僅應無蓋用「甲○○」名
      義之印章之必要，更遑論以「電腦打字」之方式列印出「
      甲○○」之署名，是上開「訐譙龍動畫製作委託契約書（
      按該契約書係一式二份）」及「童話物語人物動作與劇情
      動作調整及輸出委託契約書（按該契約書係一式二份）」
      ，應均非係甲○○本人所簽立者，至為顯然。
    (三)雖被告之辯護人於本院審理時另辯稱上開「訐譙龍動畫製
      作委託契約書」及「童話物語人物動作與劇情動作調整及
      輸出委託契約書」，均係被告與甲○○簽立上開「訐譙龍
      室外場景委託契約書」時，雙方講好以後要陸續合作之案
      子云云，惟被告此部分所辯，不僅亦據證人甲○○於本院
      審理時堅決否認在卷，有如上述，且甲○○既於91年8 月
      6 日簽立上開「訐譙龍室外場景委託契約書」後一個月未
      到之時間，甲○○即已告知被告將無法依約定之期限完成
      上開承攬之工作，此有證人甲○○於本院審理時證述明確
      （見本院卷94年6 月2 日審判筆錄第12頁），是被告當時
      應已預見甲○○將無法依約於91年8 月31日前完成上開承
      攬工作，並及時再將上開承攬工作轉由林文偉其人於上開
      期限前完成乙情，亦據被告迭次於偵查中及本院審理時均
      供承屬實，並核與證人林文偉於偵查中證述之情節相符，
      應堪採信，則揆諸上開情況之下及一般事理之常，被告即
      遊戲龍公司焉有先後於91年8 月28日及10月15日，再與甲
      ○○簽立上開「訐譙龍動畫製作委託契約書」及「童話物
      語人物動作與劇情動作調整及輸出委託契約書」，而委託
      甲○○承攬其他工作之可能，且其中上開「童話物語人物
      動作與劇情動作調整及輸出委託契約書」乙份之承攬工作
      內容，亦核與甲○○原所簽立之「訐譙龍室外場景委託契
      約書」乙案之工作目項及內容，亦毫無任何之關連，則甲
      ○○亦焉有「事先授權」之可能，是被告此部分所辯，顯
      係其事後卸責之詞，不足採信，至為灼然。
    (四)末查，被告另提出92年5 月2 日，其在甲○○台北縣新店
      市○○街251 巷13號2 樓住處樓下，與甲○○對話時之錄
      音帶乙捲及寫有「人物動作167000」、「劇情動作81000
      」之便條紙乙張，辯稱甲○○事前確有授權其簽立上開二
      份委託契約書云云，惟上開錄音帶乙捲經本院於審判時當
      庭播放勘驗之結果，雖確係被告與甲○○二人之對話屬實
      ，並核與被告於偵查中所提出對話譯文乙份相符，惟查核
      其等上開對話之內容以觀，甲○○不僅未曾提及其「確曾
      事先授權被告簽立上開二份委託契約書」等語在內，且上
      開對話錄音帶之由來，亦據被害人即證人甲○○於偵查中
      及本院審理時亦迭次證稱：「這是丙○○被告之後才請我
      幫忙的，拿契約書（給）我，讓我知道有這件事，他要我
      說我事先知情有同意，.... 錄 音是他請我幫忙後錄的」
      、「（92年5 月2 日被告有無到你住處樓下？）有」、「
      （是否有請你幫他看前開兩份你說沒簽過的契約書？）這
      兩份契約書在發生事情之後被告有拿來給我看」、「（你
      所謂發生事情所指為何？）就是法律訴訟的事情」、「（
      你是否記得被告是何時拿給你看？）好像是被告到我家樓
      下的那天，但是我不確定」、「（那天被告去你家為什麼
      事？）為了那兩份我沒簽過的合約的事情」、「（請詳述
      ？）好像是因為遊戲龍知道這案子是我的名義，但不是我
      做的。被告要我說這兩份合約我事先已經看過，並同意以
      我的名義去簽這兩份合約」、「（請求提示92 年 度發查
      字第1343號卷第78頁遊戲龍公司明細分類帳予證人閱覽（
      審判長提示該卷頁予證人閱覽），91年8 月28 日 訐譙龍
      外包甲○○231,000 元，你是否知道這是什麼款項？）我
      不知道是什麼錢，但是我告知被告無法製作時，我就不管
      了」、「（請求提示92年度發查字第1343號卷第64頁請款
      單予證人閱覽（審判長提示該卷頁予證人閱覽），這張請
      款單你是否知道？）我不知道」、「（有無請領這筆錢你
      是否知道？）我不曉得。我沒有請這筆錢。我在告知被告
      之後就不管這事了」、「（請求提示92年度發查字第1343
      號卷第65、70頁存款憑條予證人閱覽（審判長提示該卷頁
      予證人閱覽），遊戲龍公司有存這兩筆款項到你戶頭你是
      否知道？）我都不知道。這是存入我在彰化銀行開的戶頭
      沒錯」等語在卷（見偵查卷第83頁、本院卷94 年6月2 日
      審判筆錄第4 至12頁），且被告所簽立上開甲○○」之署
      名，是上開「訐譙龍動畫製作委託契約書」及「童話物語
      人物動作與劇情動作調整及輸出委託契約書」，既無遊戲
      龍公司內部均各留存乙份，亦據告訴人遊戲龍公司代表人
      王湧滎於本院審理時指稱：「因為合約書正本都會留在財
      務單位，.... 」 等語明確，而甲○○所有上開「甲○○
      」名義之印章乙枚及存褶乙本，當時亦均交由被告保管乙
      情，亦據證人甲○○到院證述綦詳，有如上述，茲被告於
      右揭時地若果係為查明「甲○○確有授權其簽立上開『訐
      譙龍動畫製作委託契約書』及『童話物語人物動作與劇情
      動作調整及輸出委託契約書』」，則被告逕可逕向遊戲場
      公司內部查明、核對契約書及相關財務明細資料即可，焉
      有再找甲○○其人之必要，是上開被告與甲○○之對話錄
      音帶內容，顯係被告在遭遊戲龍公司向臺灣板橋地方法院
      檢察署告訴其上開犯行後，事後央求甲○○配合說詞之結
      果，證人甲○○上開證述之詞，應堪採信。至於，寫有「
      人物動作167000」、「劇情動作81000 」之上開便條紙乙
      張，雖證人甲○○於本院審理時證稱：「很像是（他的筆
      跡）」等語，惟其仍證稱：「不能確定，因為我的字跡有
      時會換來換去」等語，且上開被告與甲○○對話之錄音帶
      內容，證人甲○○已迭次於偵查中及本院審理時證稱係事
      後被告央求其配合所錄的等語在卷，亦如上述，是縱認寫
      有「人物動作167000」、「劇情動作81000 」之上開便條
      紙乙張，確係甲○○本人所寫者，亦係甲○○事後為配合
      被告說詞之情形下所書立者，亦堪認定，則上開便條紙乙
      張，自亦不足逕為有利被告認定之依據，至為顯然。
    (五)綜上所述，被告上開所辯，顯均係事後卸責之詞，均不足
      採信。本件被告上開犯行已臻明確，並足以生損害於被害
      人甲○○本人，應予依法論科。
二、核被告所為，係犯刑法第216 條、第210 條之行使偽造私文
    書罪。被告在上開二份委託契約書上盜用「甲○○」名義之
    印文，為其盜用「甲○○」名義之印章之當然結果；被告在
    上開二份委託契約書上盜用「甲○○」名義之印章及偽造「
    甲○○」名義之署名，為其以「甲○○」之名義偽造上開二
    份委託契約書之部分行為；被告以「甲○○」名義偽造上開
    二份委託契約書之低度行為，復為其持以行使上開二份委託
    契約書之高度行為所吸收，均不另論擬。被告先後二次行使
    上開二份偽造被害人「甲○○」名義之委託契約書，其時間
    緊接，所犯構成要件相同，顯係基於同一之概括犯意所為，
    為連續犯，應依刑法第56條之規定，論以一罪，並加重其刑
    。爰審酌被告於右揭時地明知被害人甲○○並未授權其簽立
    上開二份委託契約書，竟先後偽造被害人甲○○名義之署名
    及盜用甲○○名義之印章，而偽造上開二份委託契約書，均
    足以生損害於被害人甲○○本人及被告犯罪後之態度等一切
    情狀，量處如主文所示之刑，並諭知易科罰金之折算標準，
    以資儆懲。
三、91年8 月28日「訐譙龍動畫製作委託契約書」及91 年10 月
    15日「童話物語人物動作與劇情動作調整及輸出委託契約書
    」各2 份上被害人「甲○○」名義之署各2 枚（計4 枚）及
    被害人「甲○○」名義之印文各乙枚（計2 枚），均為被告
    所偽造者，業據本院認定在卷，有如上述，應依刑法第219
    條之規定，均宣告沒收之。
據上論斷，應依刑事訴訟法第299 條第1 項前段，刑法第56條、
第210 條、第216 條、第41條第1 項前段、第219 條，罰金罰鍰
提高標準條例第2 條，判決如主文。
本案經檢察官陳伯厚到庭執行職務。
中　　華　　民　　國　　94　　年　　8 　　月　　18　　日
                刑事第十六庭  審判長法　官  戴嘉清
                                    法  官  陳信旗
                                    法  官  林晏鵬
以上正本證明與原本無異
如不服本判決應於送達後10日內向本院提出上訴狀
                                    書記官　陳君偉
中　　華　　民　　國　　94　　年　　8 　　月　　18　　日
得上訴。
附錄法條：
中華民國刑法第210條(偽造變造私文書罪)
偽造、變造私文書，足以生損害於公眾或他人者，處五年以下有
期徒刑。
中華民國刑法第216條(行使偽造變造或登載不實之文書罪)
行使第條至第條之文書者，依偽造、變造文書或登載不實事項或
使登載不實事項之規定處斷。
